臺灣高等法院刑事判決　　　　　　　　96年度上訴字第3303號
上　訴　人　臺灣臺北地方法院檢察署檢察官
被　　　告　甲○○
指定辯護人　本院公設辯護人周君穎
上列上訴人因被告違反槍砲彈藥刀械管制條例案件，不服臺灣臺
北地方法院96年度訴字第340號，中華民國96年7月13日第一審判
決（起訴案號：臺灣臺北地方法院檢察署95年度偵字第10142號
），提起上訴，本院判決如下：
    主  文
上訴駁回。
    理  由
一、本案經本院審理結果，認第一審判決對被告甲○○為無罪之
    諭知，核無不當，應予維持，並引用第一審判決書記載之證
    據及理由（如附件）。
二、檢察官上訴意旨雖以：依證人陳士通、丁毅誠及被告之證述
    及供陳可知，被告知悉證人丁毅誠寄放一皮包於被告之房間
    內，亦知該皮包之款式及其內裝有物品等情。再證人丁毅誠
    曾證述稱伊告知被告因害怕遭警方盯，所以寄放皮包等語；
    佐以被告亦曾供陳稱伊要丁毅誠趕快將皮包取走等語，堪認
    被告主觀上亦有代丁毅誠保管違禁物即本案扣案槍枝之犯意
    甚明。綜上，固然證人丁毅誠未證述曾明確告知被告皮包內
    藏放槍枝此節，然仔細推敲證人丁毅誠及被告前後證詞、供
    述，應足以認定被告確有犯本件寄藏改造手槍罪無疑云云。
三、惟按認定犯罪事實所憑之證據，雖不以直接證據為限，間接
    證據亦包括在內；然而無論直接或間接證據，其為訴訟上之
    證明，須於通常一般之人均不致有所懷疑，而得確信其為真
    實之程度者，始得據為有罪之認定，倘其證明尚未達到此一
    程度，而有合理之懷疑存在時，事實審法院復已就其心證上
    理由予以闡述，敘明其如何無從為有罪之確信，因而為無罪
    之判決，尚不得任意指為違法。刑事訴訟法第161條已於民
    國91年2月8日修正公布，其第一項規定：檢察官就被告犯罪
    事實，應負舉證責任，並指出證明之方法。因此，檢察官對
    於起訴之犯罪事實，應負提出證據及說服之實質舉證責任。
    倘其所提出之證據，不足為被告有罪之積極證明，或其指出
    證明之方法，無從說服法院以形成被告有罪之心證，基於無
    罪推定之原則，自應為被告無罪判決之諭知；本件原審審判
    時，修正之刑事訴訟法關於舉證責任之規定，已經公布施行
    ，檢察官仍未提出適合於證明犯罪事實之積極證據，並說明
    其證據方法與待證事實之關係；原審對於卷內訴訟資料，復
    已逐一剖析，參互審酌，仍無從獲得有罪之心證，因而維持
    第一審諭知無罪之判決，於法洵無違誤。最高法院76年台上
    字第4986號、92年台上字第128號分別著有判例。經查：
  (一)證人陳士通係至被告住宅執行搜索而查獲扣案槍枝之警員，
    依其證言僅足證明扣案槍枝如何被查獲之客觀過程事實，並
    不足證明被告是否「知悉證人丁毅誠寄放一皮包於被告之房
    間內」，或「知該皮包之款式及其內裝有物品」等情。
  (二)證人丁毅誠於獲案之初，在警詢中即供陳：（問：為何會放
    在甲○○住處？是如何得來？得來後放置何處？）我大約是
    在4月2日左右到他家時，將槍裝在手提包後放在他家，但甲
    ○○並不知道裡面是槍，改造手槍1把、彈匣1個是在94年11
    月初在中和市四號公園內撿到的云云（見偵字第10412號卷
    第36頁背面）。於檢察官偵查中復以證人之身分具結證稱：
    （問：警察在甲○○的家何處扣到包包？）他家樓上2樓他
    弟弟的房間，我忘了是在房間的什麼地方扣到：（問：你如
    何把改造手槍拿到甲○○的家？）那時我和甲○○在他家，
    他弟弟不在，甲○○去上廁所，我就把包包拿到他弟弟的房
    間放；（問：你是否有跟甲○○說要放東西？）沒有；（問
    ：從你95年4月2日去放之後是否有去拿過？）沒有，一直到
    警察去搜，才搜出來；（問：你是否有跟甲○○講過要寄放
    包包的事？）沒有，一點都沒有提等語（見偵字第24684號
    卷第5頁、第6頁）。依該證人之上揭供詞，證人丁毅誠始終
    堅稱渠未曾告知被告所寄藏之物品係改造手槍等情。
  (三)被告甲○○亦自始即否認受證人丁毅誠之託保管手槍；於警
    詢中雖曾供稱：因他之前來我家時跟我說要將手提包寄放在
    我家，所以才會在我家查獲，我也不知道手提包裡有改造手
    槍；（問：丁毅誠寄放手提包時有無告知你內有改造手槍1
    支？你有無詢問所寄放之物品為何？你有無打開該手提包？
    ）沒有；沒有，我只是要他把寄放的物品趕快拿回去；沒有
    ，因我不知道他放在哪裡云云（見偵字第10412號卷第43頁
    ）；在原審準備程序中又供稱：是警察把包包拿下來，問我
    這個包包是否為丁毅誠的，我說對，因為我曾經看過這個包
    包，但是我不知道為何會在我家，因為我很少回家，那個時
    候我是在士林文林路的電信公司工作，就是基地台架設的工
    作，我都住在倉庫，我要管理倉庫的工具和出貨單、進貨單
    ，我就很少回家，只是丁毅誠如果有去我家，就會跟我說；
    ... 我是真的不知道，那時候檢察官問我說，是否知道槍枝
    放在我家，我跟檢察官講說，我之前看過他拿那個包包去我
    家玩，但是包包裡面放的是證件，並不是槍，而且我回答檢
    察官說，我知道那個包包是丁毅誠的，我真的不知道那個包
    包有槍，丁毅誠曾經有告訴我說，他有事要出去忙，先暫時
    把包包放在我家，我叫他趕快來拿，他說好等語（見原審卷
    第20頁、第21頁）。觀諸前開筆錄前後陳述之全部語意，可
    以得見被告並未曾知悉證人丁毅誠所放置者係手槍，而係指
    「不論任何物品」，均請證人丁毅誠趕快拿走之意。從而，
    依被告之該等供詞，亦不足認定被告知悉證人丁毅誠所藏放
    在伊住宅之物品係違禁物手槍。
  (四)公訴人所提出之事證，均無從說服法院以形成被告有罪之心
    證，基於無罪推定之原則，自應為被告無罪判決之諭知。
  (五)上訴意旨執前詞指摘原審判決不當，為無理由，應予駁回。
四、據上論結，應依刑事訴訟法第373條、第368條，判決如主文
    。
本案經檢察官侯千姬到庭執行職務。
中　　華　　民　　國　　96　　年　　12　　月　　27　　日
                  刑事第十庭    審判長法　官 楊炳禎
                                      法　官 朱光仁
                                      法　官 陳博志
以上正本證明與原本無異。
如不服本判決，應於收受送達後十日內向本院提出上訴書狀，其
未敘述上訴之理由者並得於提起上訴後十日內向本院補提理由書
（均須按他造當事人之人數附繕本）。
                                      書記官 陳嘉文
中　　華　　民　　國　　97　　年　　1 　　月　　2 　　日
